臺灣高等法院刑事判決　　　　　　　　　　　　　九十一年度上訴字第一一九號
　　上　訴　人　台灣桃園地方法院檢察署檢察官
　　被　　　告　甲○○
右上訴人因被告違反槍砲彈藥刀械管制條例等案件，不服臺灣桃園地方法院八十六年
度訴字第一七八號，中華民國九十一年一月四日第一審判決（起訴案號：台灣桃園
地方法院檢察署八十六年度偵字第一一四三、二八二二、九一四五、一三二一三號）
，提起上訴，本院判決如左：
    主  文
原判決關於未經許可持有刀械免訴部分撤銷。
甲○○未經許可，無故持有刀械，累犯，處罰金仟元。如易服勞役，以佰元折算
壹日。扣案之彈簧刀壹把，沒收。
其他上訴駁回。
    事  實
一、甲○○前於民國八十三年間，因違反麻醉藥品管理條例案件，經臺灣台北地方法
    院判處有期徒刑六月，如易科罰金，以三百元折算一日，於八十四年三月三十日
    易科罰金執行完畢，猶不知悔改。其明知安非他命係行政院衛生署公告之禁藥，
    竟基於概括之犯意，連續於八十六年一月十四日晚上九時許及同年二月二十日下
    午二時許，在桃園縣桃園市○○路八十三號十樓之一第一三五室，二次各無償轉
    讓少許安非他命予黃琮斌吸用（另由原審法院審理）。嗣於八十六年一月十五日
    凌晨零時五分許，第一次為警在上址查獲。同年二月二十日晚間九時許，在桃園
    縣大溪鎮○○路解放咖啡館，為警第二次查獲。
二、甲○○另於八十六年二月中旬，無正當理由，未經許可，非法持有彈簧刀一把，
    於八十六年二月二十日晚間九時許，在桃園縣大溪鎮○○路解放咖啡館內為警查
    獲，並扣得彈簧刀一把。
三、案經台北縣警察局三重分局及桃園縣警察局大溪分局分別報請台灣桃園地方法院
    檢察署檢察官偵查起訴。
    理  由
一、轉讓禁藥安非他命，上訴駁回部分：
（一）右揭被告甲○○連續二次轉讓安非他命予黃琮斌吸用之事實，迭據被告於警訊
      、偵查及原審調查及本院審理時自白不諱（見台灣桃園地方法院檢察署八十六
      年偵字第一一四三號卷第十七頁、第四十頁反面、原審第一卷第二百頁、本院
      訊問及審理筆錄），核與證人黃琮斌於警訊、偵查中及原審所述之情節相符（
      見台灣桃園地方法院檢察署八十六年偵字第一一四三號卷第十五頁、第四十頁
      、台灣桃園地方法院檢察署八十六年偵字第二八二二號卷第五頁反面、第五十
      一頁、原審第一卷第八十三頁）。而證人黃琮斌吸用被告所轉讓之安非他命，
      經警查獲所採集之尿液，送檢驗均呈安非他命陽性反應，有台北市立療養院尿
      液檢驗報告書及桃園縣衛生局不法藥物尿液檢定書各一紙附卷足憑（見台灣桃
      園地方法院檢察署八十六年偵字第一一四三號卷第七十二頁、八十六年度偵字
      第二八二二號卷第第六十一頁），足見被告確有轉讓安非他命予黃琮斌施用無
      訛。被告罪證明確，犯行洵堪認定，應予依法論科。
（二）按行為後法律有變更者，適用裁判時之法律。但裁判前之法律有利於行為人者
      ，適用最有利於行為人之法律，刑法第二條第一項定有明文。查安非他命於六
      十八年七月七日經行政院衛生署以衛署藥字第二二一四三三號及六十九年十二
      月八日以衛署藥字第三０一一二四號公告列為禁藥管理。復於七十五年七月十
      一日以衛署藥字第九七六二七號重申公告禁止使用，更於七十九年十月九日以
      衛署字第九０四一四二七號列麻醉藥品管理，但禁藥管理之公告並未廢止，有
      同署於八十年十二月十六日以衛署藥字第九八七一二七號函釋在案。是安非他
      命改列為麻醉藥品管理後仍不失其禁藥之性質。按毒品危害防制條例於八十七
      年五月二十日經公布施行，八十七年五月二十二日生效，該條例第八條第二項
      規定轉讓第二級毒品安非他命，處六月以上五年以下有期徒刑，得併科新台幣
      七十萬元以下罰金。而被告行為時之藥事法第八十三條第一項規定轉讓禁藥，
      處五年以下有期徒刑，得併科新台幣十萬元以下罰金，經比較結果，以藥事法
      之規定較有利於被告，自應適用行為時之藥事法。被告無償轉讓安非他命予黃
      琮斌非法施用之行為，係犯藥事法第八十三條第一項之轉讓禁藥罪。被告二次
      轉讓禁藥之犯行，時間緊接，方法相同，觸犯構成要件相同之罪名，顯係基於
      概括之犯意反覆為之，為連續犯，應論以一罪，並加重其刑。被告非法持有安
      非他命之低度行為，為轉讓之高度行為所吸收，不另論罪。又被告有事實欄所
      載之犯罪科刑及執行情形，有台灣高等法院檢察署刑案紀錄表簡覆在卷可按，
      其於五年內再犯本件有期徒刑之罪，為累犯，應依法遞予加重其刑。
（三）原審基此認定，援引上開法條及刑法第十一條前段、第二條第一項但書、第五
      十六條、第四十七條等規定，審酌被告犯罪之動機、目的、手段、次數及犯罪
      後之態度等一切情狀，量處有期徒刑七月，以資懲儆。經核其認事用法，均無
      不合，量刑也很妥適。檢察官上訴意旨，認原判決量刑過輕，就原審法院適法
      範圍裁量權之行使為爭執，而原審量刑並無明顯之失出，此部分上訴，核無理
      由，應予駁回。
二、非法持有刀械，撤銷改判部分：
（一）右開被告非法持有彈簧刀之犯行，迭據被告於本院審理中坦承不諱，並有該彈
      簧刀一把扣案可證。該刀械經鑑定結果，確為管制之彈簧刀，有桃園縣警察局
      八十六年十二月二十二日桃警保字第一○○八六五號函在卷可核（見原審第一
      卷第四十六頁），此部分被告亦罪證明確，犯行堪以認定。
（二）按犯罪後之法律已廢止其刑罰者，應諭知免訴之判決，刑事訴訟法第三百零二
      條第四款雖定有明文。然所稱之刑罰，係指犯罪後，關於實體法上之刑罰條文
      ，已經廢止，或該處罰條文，經修改後，其犯罪構成要件，已有變更，於起訴
      時認屬犯罪行為，審判時則不以之為犯罪行為者而言（最高法院八十二年度台
      上字第二五六六號判決意旨參照）。而管制禁止持有之刀械，係依槍砲彈藥刀
      械管制條例第四條第一項第三款規定，由法律授權中央主管機關，以公告查禁
      。公告內容之變更，僅係行政上適應當時情形所為之事實上變更，並非刑罰法
      律有所變更，自不得認係廢止刑罰而為免訴之判決（司法院會議釋字第一○三
      號解釋、最高法院六十五年台上字第二四七四號判例意旨參照）。查彈簧刀其
      後雖據內政部於九十年十一月二十日以台（九十）內警字第九０八一四八二號
      函，公告已不再列為查禁管制刀械，有桃園縣警察局九十年十一月二十六日桃
      警保字第八九七００號函在卷足憑。但其屬事實變更，非法律變更，被告當時
      之違法行為，仍應加以處罰。核被告所為，係犯行為時槍砲彈藥刀械管制條例
      第十二條第三項之罪。被告犯罪行為後，槍砲彈藥刀械管制條例於八十六年十
      一月二十四日修正公布，非法持有刀械罪改列為第十四條第三項，刑度由原六
      月以下有期徒刑、拘役、銀元三千元以下罰金，提高為一年以下有期徒刑、拘
      役或新台幣五十萬元以下罰金。經比較新舊法之結果，以修正前行為時之舊法
      ，有利於被告，依刑法第二條第一項但書規定，自應適用行為時法。又被告係
      屬累犯（詳前理由一、（二）部分所述），應依法加重其刑。
（三）原審誤行政主管機關之公告變更，為法律變更，廢止刑罰，遽對被告為免訴之
      判決，自有違誤，而無可維持。檢察官上訴意旨，指摘原判決此部分不當，為
      有理由，應由本院將原判決該部分撤銷改判。爰審酌被告犯罪動機、情節、犯
      罪後態度及被告持有之刀械現已公告不再管制等一切情狀，乃判處如主文第二
      項所示之刑及諭知易服勞役之折算標準。扣案之彈簧刀，依行為時法律規定，
      仍屬違禁物，應依法宣告沒收。
三、據上論斷，應依刑事訴訟法第三百六十八條、第三百六十九條第一項前段、第三
    百六十四條、第二百九十九條第一項前段、行為時槍砲彈藥刀械管制條例第十二
    條第三項、刑法第十一條前段、第二條第一項但書、第四十七條、第四十二條第
    二項、第三十八條第一項第一款、罰金罰鍰提高標準條例第二條，判決如主文。
本案經檢察官謝英民到庭執行職務。
中      華      民      國    九十一    年      五      月   二十八     日
                            臺灣高等法院刑事第五庭
                                審判長法  官  曾  德  水
        法  官  楊  貴  雄
                                      法  官  趙  功  恆
右正本證明與原本無異。
轉讓禁藥部分，如不服本判決應於收受送達後十日內向本院提出上訴書狀，其未敘述
上訴之理由者並得於提起上訴後十日內向本院補提理由書（均須按他造當事人之人數
附繕本）。
非法持有刀械部分不得上訴。
                                      書記官  孫  佩  琳
中      華      民      國    九十一    年      五      月   二十八     日
附錄本案論罪科刑法條全文：
藥事法第八十三條第一項
明知為偽藥或禁藥，而販賣、供應、調劑、運送、寄藏、牙保、轉讓或意圖販賣而陳
列者，處五年以下有期徒刑，得併科新臺幣十萬元以下罰金。
行為時槍砲彈藥刀械管制條例第十二條第三項
未經許可無故持有或意圖販賣而陳列刀械者，處六月以下有期徒刑，拘役或三千元以
下罰金。
